【裁判字號】    95,交易,701
【裁判日期】    951117
【裁判案由】    過失傷害
【裁判全文】
臺灣臺北地方法院刑事判決             95年度交易字第701號
公  訴  人  臺灣臺北地方法院檢察署檢察官
被      告  甲○○起訴書誤載.
上列被告因過失傷害案件，經檢察官提起公訴（九十五年度偵字
第一七一六八號），被告於準備程序中先就被訴事實為有罪之陳
述，經本院告以簡式審判之旨，並聽取當事人之意見後，本院合
議庭裁定行簡式審判程序後，本院判決如下：
    主  文
甲○○因過失傷害人，處拘役伍拾日，如易科罰金，以銀元佰
元即新臺幣玖佰元折算壹日。
    事  實
一、甲○○於民國九十五年一月三十一日中午十二時十分，駕駛
    車牌號碼二Ｒ－五九一九號自用小客車，沿臺北市中山區○
    ○○○道由南往北方向行駛，途經第一０八號燈桿處時，本
    應注意車前狀況，隨時採取必要之安全措施，且依當時天候
    晴朗、日間有自然光線、路面乾燥且無缺陷、無障礙物、視
    距良好等情狀，並無不能注意之情事，竟疏未注意保持行車
    安全距離，不慎以其前車頭自後追撞同向前方由乙○○所駕
    駛之車牌號碼四一八九－ＥＧ號自用小客車後車尾，乙○○
    所駕駛之前開車輛再往前推撞曹侯品所駕駛之車牌號碼九五
    六一－ＨＱ號自用小客車後車尾，致乙○○受有頭部外傷併
    腦震盪、頸部扭傷、右膝挫傷等傷害。於同日下午二時許，
    員警前往現場處理時，甲○○向處理之員警承認肇事自首而
    接受裁判。
二、案經乙○○訴由臺北市政府警察局中山分局函送臺灣臺北地
    方法院檢察署（下稱臺北地檢署）檢察官偵查起訴。
    理  由
一、證據之認定：
    上開事實一之部分，業據告訴人乙○○於警詢及檢察官偵查
    中指訴綦詳（臺北地檢署九十五年度他字第四一五六號卷第
    十九、二十頁及九十五年度偵字第一七一六八號卷第五、六
    頁參照），並有道路交通事故現場圖、交通事故談話紀錄表
    、補充資料表、調查報告表及現場照片等件在卷可稽（同上
    他字卷第二六頁至第三十頁及第三四頁至第三六頁參照），
    而告訴人乙○○確係因本件事故受有頭部外傷並腦震盪、頸
    部扭傷及右膝挫傷等傷害，亦有馬偕紀念醫院分別於九十五
    年一月三十一日及九十五年三月三日出具之診斷證明書各一
    份在卷足憑（本院九十五年十一月三日審判筆錄後附及同上
    他字卷第六頁參照），是被告甲○○之行為與告訴人所受傷
    害間，自有相當因果關係，此情已足認定。且按汽車在同一
    車道行駛時，除擬超越前車外，後車與前車之間應保持隨時
    可以煞停之距離，而駕駛人應注意車前狀況，隨時採取必要
    安全措施，道路交通安全規則第九十四條第一項、第三項定
    有明文。被告為考領駕照之駕駛人，對此自應知悉，而本件
    復無其於肇事時有不能注意之證據，足證被告疏未注意及此
    ，確有過失行為，臺北市政府警察局交通警察大隊對於本件
    道路交通事故所為之初步分析研判亦同此見解，有該隊所出
    具之道路交通事故初步分析研判表一紙在卷可參（同上偵字
    卷第八頁參照）。且被告亦對上開事實於本院九十五年十一
    月三日審理時供承不諱（本院當日審判筆錄參照），是依(一)
    告訴人乙○○之指述、(二)道路交通事故現場圖、交通事故談
    話紀錄表、補充資料表、現場照片、(三)馬偕紀念醫院診斷證
    明書二紙及(四)臺北市政府警察局交通警察大隊道路交通事故
    初步分析研判表一紙等補強證據已足資擔保被告於本院審理
    中所為之上開任意性自白具有相當程度之真實性，而得確信
    被告前述自白之犯罪事實確屬真實，從而依刑事訴訟法第一
    百五十六條第一項及同條第二項規定，自得依被告前述自白
    及該補強證據認定被告確有為前述過失傷害之犯行，本件事
    證明確，被告之犯行堪以認定。
二、論罪科刑之法律適用：
  (一)按行為後法律有變更者，適用行為時之法律，但行為後之法
    律有利於行為人者，適用最有利於行為人之法律，刑法第二
    條第一項定有明文，被告行為後，如附表所示關於本件被告
    論罪科刑所應適用之刑法條文，業於九十四年二月二日修正
    公布，且依刑法施行法第十條之一規定，於九十五年七月一
    日生效施行，經如附表所示個別比較新舊法及依最高法院二
    十四年上字第四六三四號判例就罪刑有關之一切情形綜其全
    部之結果而為比較後，仍以適用九十五年七月一日修正施行
    前如附表所示關於被告論罪科刑所應適用之刑法條文規定較
    有利於行為人，是依前開說明，自應適用九十五年七月一日
    修正施行前如附表所示關於被告論罪科刑所應適用之刑法條
    文規定處斷。
  (二)核被告甲○○所為，係犯刑法第二百八十四條第一項前段之
    過失傷害罪。又被告於肇事後，俟員警前往現場處理時，被
    告在場並承認為肇事者，有臺北市○○○○○道路交通事故
    肇事人自首情形紀錄表一紙在卷足憑，係對於未發覺之犯罪
    ，表示願接受裁判之意，依修正前刑法第六十二條前段自首
    之規定，減輕其刑。
  (三)爰審酌被告犯罪之手段、所生危害，及犯罪後尚能坦承犯行
    、知所悔悟等一切情狀，量處如主文所示之刑。又被告行為
    時之易科罰金折算標準，修正前罰金罰鍰提高標準條例第二
    條前段（現已刪除）規定，就其原定數額提高為一百倍折算
    一日，則被告行為時之易科罰金折算標準，應以銀元三百元
    折算一日，經折算為新臺幣後，應以新臺幣九百元折算為一
    日。惟九十五年七月一日修正施行之刑法第四十一條第一項
    前段則規定：「犯最重本刑為五年以下有期徒刑以下之刑之
    罪，而受六個月以下有期徒刑或拘役之宣告者，得以新臺幣
    一千元、二千元或三千元折算一日，易科罰金。」，比較修
    正前後之易科罰金折算標準，以九十五年七月一日修正公布
    施行前之規定，較有利於被告，亦應適用修正前刑法第四十
    一條第一項前段規定，定其易科罰金之折算標準。
據上論斷，應依刑事訴訟法第二百七十三條之一、第二百九十九
條第一項前段，刑法第二條第一項，修正前刑法第二百八十四條
第一項前段、第四十一條第一項前段、第六十二條前段，罰金罰
鍰提高標準條例第一條前段，修正前罰金罰鍰提高標準條例第二
條，現行法規所定貨幣單位折算新臺幣條例第二條，判決如主文
。
本案經檢察官郭瑜芳到庭執行職務。
中    華    民    國    95    年    11    月    17    日
                  刑事第九庭    法  官  林怡秀
本件正本證明與原本無異。
如不服本判決，應於判決送達後十日內，向本院提出上訴狀。
                                書記官  林義盛
中    華    民    國    95    年    11    月    17    日
附表
┌────────┬────────┬────────┬────────┐
│規定名稱        │修正前規定      │修正後規定      │新舊法個別比較結│
│                │                │                │論與理由        │
├────────┼────────┼────────┼────────┤
│刑法第二百八十四│法定刑中罰金數額│依刑法施行法第一│適用舊法（仍依罰│
│條（論罪科刑法條│以銀元計算。    │之一條規定，法定│金罰鍰提高標準條│
│）              │提高法定刑中罰金│刑中罰金數額改以│例第一條規定提高│
│                │數額二倍至十倍。│新臺幣計算。    │法定刑中罰金數額│
│                │                │提高法定刑中罰金│十倍）          │
│                │                │數額至三十倍。  │新法並無較有利於│
│                │                │                │被告（況倘於個案│
│                │                │                │中宣告罰金刑時，│
│                │                │                │依修正前刑法第三│
│                │                │                │十三條第五款規定│
│                │                │                │，罰金最低額可為│
│                │                │                │銀元一元（即新臺│
│                │                │                │幣三元），然依修│
│                │                │                │正後刑法第三十三│
│                │                │                │條第五款規定，罰│
│                │                │                │金最低額則為新臺│
│                │                │                │幣一千元，此時修│
│                │                │                │正後之規定顯較不│
│                │                │                │利於被告）。    │
├────────┼────────┼────────┼────────┤
│刑法第六十二條  │對於未發覺之罪自│對於未發覺之罪自│適用舊法        │
│自首            │首而受裁判者，減│首而受裁判者，得│舊法時自首為必減│
│                │輕其刑。但有特別│減輕其刑。但有特│輕其刑，新法則改│
│                │規定者，依其規定│別規定者，依其規│為得減輕其刑，新│
│                │                │定              │法較不利於被告。│
├────────┴────────┴────────┴────────┤
│結論：就罪刑有關之一切情形，綜其全部之結果而為比較後，應一律適用舊法。│
└───────────────────────────────────┘
附錄本案論罪科刑法條全文：
中華民國刑法第二百八十四條
因過失傷害人者，處六月以下有期徒刑、拘役或五百元以下罰金
，致重傷者，處一年以下有期徒刑、拘役或五百元以下罰金。
從事業務之人，因業務上之過失傷害人者，處一年以下有期徒刑
、拘役或一千元以下罰金，致重傷者，處三年以下有期徒刑、拘
役或二千元以下罰金。


司法院資訊處製作；財團法人民間司法改革基金會備份。
